臺灣臺中地方法院刑事判決　　　　　 96年度中簡上緝字第2號
上　訴　人　臺灣臺中地方法院檢察署檢察官
被　　　告　甲○○
上列上訴人因被告詐欺案件，不服本院臺中簡易庭中華民國95年
12月20日95年度中簡字第3688號第一審刑事簡易判決（聲請簡易
判決處刑案號：臺灣臺中地方法院檢察署95年度偵字第26083號
）提起上訴，及移送併辦（臺灣彰化地方法院檢察署96年度偵字
第499號、臺灣臺中地方法院檢察署96年度偵字第307、2040號）
，本院管轄合議庭逕改依通常程序為第一審判決如下：
    主    文
原判決撤銷。
甲○○幫助共同意圖為自己不法之所有，以詐術使人將本人之物
交付，處有期徒刑陸月，如易科罰金，以新臺幣壹仟元折算壹日
。
    犯罪事實
一、甲○○可預見將金融機構帳戶之存摺、提款卡及密碼等物提
    供與不詳身分之成年人使用，足供他人作為詐騙財物匯款之
    工具，竟仍基於幫助他人詐欺取財之不確定故意，於民國（
    下同）95年7月6日某時，在臺中市孔子廟附近，以每本帳戶
    新臺幣（下同）2,500元之代價，將其所有臺灣土地銀行太
    平分行帳號第000000000000000號帳戶（係95年7月6日開戶
    ，下稱甲○○土銀帳戶）、合作金庫商業銀行太平分行帳號
    0000000000000號之帳戶後（下稱甲○○合庫帳戶）之存摺
    、提款卡及密碼，提供予不詳姓名之成年人，容任他人作為
    詐欺取財之工具；俟不詳姓名之人取得上揭帳戶後，竟：
（一）由不詳姓名之人基於共同為自己不法所有意圖之犯意聯絡
      ，在報紙上刊登申辦信用貸款之廣告，俟乙○○見廣告聯
      絡後，即由自稱「陳良宏」、「李小姐」之人佯稱：申辦
      信用貸款，須辦理語音約定轉帳及語音查詢，並須將帳號
      告知，以使銀行得以操作扣款云云，使乙○○陷於錯誤，
      誤信為真，而前往銀行辦理自己帳戶之語音約定轉帳，並
      依指示撥打至指定電話進行操作，致其所有之臺新銀行帳
      戶款項，於95年7月7日16時40分許，有轉帳2萬5070元至
      甲○○土銀帳戶，乙○○發覺上情，隨即報警，該帳戶始
      自95年7月10日設定為警示帳戶，並於95年7月18日將截留
      款項匯回予乙○○。
（二）再由不詳姓名之人基於為自己不法所有意圖之犯意，於95
      年7月12日11時許撥打電話予丙○○，向丙○○佯稱：已
      在新光三越百貨公司遭盜刷6萬9800元，丙○○須將所有
      款項匯入金管局監管帳戶云云，使丙○○陷於錯誤，誤信
      為真，而依對方指示共將754萬元匯入對方指定之帳戶，
      惟其中僅於95年7月13日將64萬元、69萬元，合計為133萬
      元匯入甲○○合庫帳戶。嗣經丙○○查覺受騙而報警查獲
      。
二、案經臺中縣警察局霧峰分局報請臺灣臺中地方法院檢察署檢
    察官偵查後聲請簡易判決處刑及臺中縣警察局豐原分局報請
    臺灣臺中地方法院檢察署檢察官移送併辦。
 　 理  　由
一、本案證據能力之說明
    按「被告以外之人於審判外之陳述，雖不符前4條（指刑事
    訴訟法第159條之1至第159條之4）之規定，而經當事人於審
    判程序同意作為證據，法院審酌該言詞陳述或書面陳述作成
    之情況，認為適當者，亦得為證據」，又「當事人、代理人
    或辯護人於法院調查證據時，知有第159條第1項不得為證據
    之情形，而未於言詞辯論終結前聲明異議，視為有前項之同
    意」，刑事訴訟法第159條之5第1項、第2項亦有明文。本件
    被告就檢察官提出之證據之證據能力，均未於言詞辯論終結
    前聲明異議，自視為同意，合先敘明。
二、訊據被告甲○○對上揭時地同時出售甲○○土銀帳戶、甲○○合庫帳戶予不詳姓名之成年男子「阿虎」之事固自承在卷
    ，惟於本院辯稱：當初我真的不知道這樣的行為是犯罪的。
    當時因為我的經濟壓力很大，當時沒有想那麼多云云，惟查
    ：
（一）被害人乙○○、丙○○遭詐欺取財之事實，業據被害人乙○○、丙○○於警詢指訴綦詳，並有被害人乙○○提出之
      臺新國際商業銀行苓雅分行存摺影本、返還滯留於警示帳
      戶內剩餘款申請書、切結書、被害人丙○○提出之合庫存
      款憑條及匯款申請書回條可佐，且有甲○○土銀帳戶之開
      戶基本資料、客戶歷史交易明細查詢、甲○○合庫帳戶之
      分戶交易明細表在卷可稽，足認被告所有之甲○○土銀帳
      戶、甲○○合庫帳戶確實曾供不詳姓名之成年人利用為詐
      欺取財工具甚明。
（二）再按刑法上之故意，分為直接故意（確定故意）與間接故
      意（不確定故意），「行為人對於構成犯罪之事實，明知
      並有意使其發生者」為直接故意。「行為人對於構成犯罪
      之事實，預見其發生而其發生並不違背其本意者」為間接
      故意；而間接故意與有認識的過失之區別，在於二者對構
      成犯罪之事實雖均預見其能發生，但前者對其發生並不違
      背其本意，後者則確信其不發生。且幫助犯之成立，以行
      為人主觀上認識被幫助者正欲從事犯罪或係正在從事犯罪
      ，且該犯罪有既遂之可能，而其行為足以幫助他人實現構
      成要件者，即具有幫助故意，並不以行為人確知被幫助者
      係犯何罪名為必要。至於行為人在正犯實施犯罪前為幫助
      行為者，則構成事前幫助犯。茲查：
    １衡諸常情，今日一般人至金融機關如銀行、郵局等開設帳
      戶使用，係極為方便容易且迅速之事，苟有使用金融存款
      帳戶之正當用途，自以使用其本人或可信賴之親友申請之
      帳戶，最為便利安全，且苟非具意圖以他人帳戶從事不法
      用途，並藉以逃避查緝，自無使用他人帳戶之理。是依一
      般人通常之知識、經驗，均應知任意提供自己帳戶予無信
      賴關係之他人使用，易致他人藉該帳戶取得不法犯罪所得
      ，且欲以之隱匿帳戶內資金之實際取得人之身分；被告係
      年逾20歲之成年人，對此自難諉為不知。
    ２近來竊車恐嚇取財及利用「刮刮樂」等名義詐欺取財之犯
      罪類型層出不窮，該等犯罪，多數均係利用他人帳戶作為
      恐嚇取財或詐欺所得財物之出入帳戶，並經媒體廣為披載
      ，被告縱使並不確知所提供之帳戶，係遭他人用以對被害
      人詐欺取財，亦無法確知取得帳戶之人係以何種方法於何
      時地為詐欺取財之具體內容，惟對於其所提供之上揭帳戶
      ，將遭人作為詐欺取財犯行所得財物匯入及提領之工具使
      用，應有概括之認識，且可預見其發生，竟仍同意提供，
      顯對帳戶供他人取得不法犯罪所得之用，亦不違背其本意
      ，且其無確信帳戶不至遭利用為犯罪之用，仍將帳戶以租
      用方式提供他人，足認被告基於幫助犯罪之不確定故意。
    被告猶辯稱：沒想那麼多云云，顯非可採。事證明確，被告
    上揭犯行均堪認定。
三、查被告甲○○僅參與提供金融機關帳戶予他人供詐欺取財使
    用，並無證據證明其有參與詐欺取財之行為，或與本件詐欺
    取財之詐騙之人有概括犯意聯絡，是被告基於幫助之意思，
    參與詐欺取財構成要件以外之行為，為幫助犯，又詐騙乙○○之正犯有2人以上，基於犯意聯絡而為本件詐欺取財犯行
    ，該正犯應係犯共同詐欺取財罪，是核被告甲○○如犯罪事
    實一之（一）（二）所為，係犯刑法第30條第1項、第339條
    第1項之幫助共同詐欺取財罪、刑法第30條第1項、第339條
    第1項之幫助詐欺取財罪。被告基於幫助意思，交付本件甲○○土銀帳戶、甲○○合庫帳戶予不詳姓名之人，而幫助不
    詳姓名之成年人犯上開詐欺取財罪，為從犯，依刑法第30條
    第2項之規定，減輕其刑。再被告於同一時地，一次交付甲○○土銀帳戶、甲○○合庫帳戶予不詳姓名之人，幫助詐欺
    取財犯行僅一行為，惟致被害人乙○○、丙○○受有損害，
    觸犯二法益，各成立幫助共同詐欺取財罪、幫助詐欺取財罪
    ，係一行為觸犯二罪名，為想像競合犯，僅論以一幫助共同
    詐欺取財罪。
四、移送併辦部分（臺灣臺中地方法院檢察署96年度偵字第2040
    號）即被告就事實欄一之（二）之幫助詐欺犯行，雖未據檢
    察官起訴，惟其此部分犯行既與經檢察官聲請簡易判決處刑
    且經判決有罪部分具有想像競合犯之裁判上一罪關係，復經
    檢察官上訴後移送併案審理，依審判不可分原則，本院自應
    併予審理。原審以被告罪證明確，予以論罪科刑，固非無見
    ，惟原審未及審酌被告上開經移送併辦之幫助詐欺犯行，容
    有未洽，檢察官就此部分提起上訴為有理由，應由本院將原
    判決撤銷改判。爰審酌被告同意提供帳戶供他人非法使用，
    助長他人犯罪風氣，又被害人乙○○、丙○○遭詐騙金額而
    匯款至被告帳戶之金額各為2萬5070元及133萬元，並考被告
    本身未實際參與本件詐欺取財之犯行，責難性較小，暨被告
    犯後坦承犯行，已有悔意，態度良好等一切情狀，量處如主
    文所示之刑，並諭知易科罰金之折算標準。
五、另按中華民國96年罪犯減刑條例第5條規定：「本條例施行
    前，經通緝而未於中華民國96年12月31日以前自動歸案接受
    偵查、審判或執行者，不得依該條例減刑。」，並參酌最高
    法院81年度臺非字第12號判決要旨所載：「中華民國80年罪
    犯減刑條例第6條規定：『本條例施行前，經通緝而未於本
    條例施行之日起10個月內自動歸案接受偵查、審判或執行者
    ，不得依本條例減刑。』係指於該條例施行前經通緝，而未
    於該條例施行後之10個月限期內自動歸案者，不得依該條例
    減刑，如係於該條例施行前經通緝，並於該條例施行前經緝
    獲到案者，應不受該條規定不得減刑之限制。」查被告本件
    幫助詐欺取財犯行部分，在中華民國96年罪犯減刑條例於96
    年7月16日施行前之96年5月1日經本院以96年中院彥刑緝字
    第368號通緝書通緝，被告未自動歸案接受審判，於中華民
    國96年罪犯減刑條例96年7月16日施行後之96年10月10日為
    警緝獲等情，有通緝書（中簡上卷第60頁）、臺中縣警察局
    太平分局通緝案件報告書（中簡上緝卷第1頁）在卷可憑，
    是被告於中華民國96年罪犯減刑條例施行前經通緝，復於該
    條例施行後始緝獲，並未自動歸案接受審判，應有中華民國
    96年罪犯減刑條例第5條之適用，就被告本件95年7月6日提
    供甲○○土銀帳戶、甲○○合庫帳戶之幫助詐欺取財犯行，
    不得依中華民國96年罪犯減刑條例第2條第1項第3款減刑，
    併此敘明。
六、另移送併辦之臺灣臺中地方法院檢察署96年度偵字第307號
    之併辦意旨略以：被告甲○○基於幫助詐欺取財不確定犯意
    ，於95年6月底，在臺中市○○路孔子廟附近，以新臺幣（
    下同）1萬元之代價，將臺中縣太平市太平郵局帳號0000000
    號之帳戶存摺、提款卡及密碼提供真實姓名年籍不詳而綽號
    「阿虎」之成年男子，嗣不詳姓名之人取得上開帳戶後，即
    基於意圖為自己不法之所有之詐欺犯意聯絡，由「阿虎」、
    「宋先生」先刊登貸款廣告，丁○○見該廣告後，旋依該廣
    告上刊登之電話，打電話與對方聯繫，「宋先生」等人向丁○○謊稱信用貸款須先參加保險云云，使丁○○陷於錯誤，
    依對方指示將5萬2800元、5萬8800元、5萬8120元，合計共
    16萬9720元（併辦書誤載為16萬9700元）匯入前開甲○○之
    帳戶，因認被告甲○○涉犯幫助詐欺取財罪嫌，請求移送併
    辦云云，及移送併辦之臺灣彰化地方法院檢察署96年度偵字
    第499號之併辦意旨略以：被告甲○○基於幫助詐欺取財不
    確定犯意，於95年6月底，在臺中市○○路孔子廟附近，將
    臺中縣太平市太平郵局申請帳號0000000號帳戶即甲○○郵
    局帳戶之帳戶存摺、提款卡及密碼交付予不詳姓名年籍之成
    年男子，嗣不詳姓名之人取得上開帳戶後，於95年7月10 日
    在報紙刊登代為整合貸款之分類廣告，俟洪麗君於同年7 月
    15日依廣告撥打，由一名年籍姓名不詳自稱「陳美玲」之女
    子接聽，並向洪麗君佯稱：需先匯款至指定帳戶，始得貸款
    云云，致洪麗君不疑有他而陷於錯誤，先後於95年7月28 日
    、7月31日、8月8日，接續匯款5萬元、10萬6千元、8萬1 千
    元及2萬1千元至甲○○郵局帳戶，因認被告甲○○涉犯幫助
    詐欺取財罪嫌，請求移送併辦云云，經查：
（一）被告甲○○係於95年6月27日之某時，在臺中市○○路孔
      廟附近，以5千元之代價，將其所有之甲○○郵局帳戶出
      售予真實姓名不詳綽號「阿虎」之成年男子等情，業據被
      告甲○○於本院陳明該帳戶係於上揭地點以上揭代價出售
      予不詳姓名之阿虎等語在卷（中簡上卷第26頁、中簡上緝
      卷第33頁）；再查，被告甲○○於偵訊曾供稱：於6月底
      ，‥‥，並要求我去辦語音功能，我辦完語音功能當天，
      就到我們當初約定的臺中市孔廟附近見面等語（偵9853卷
      第23頁，95年11月9日偵訊），再參以被告係於95年6月27
      日確有前往申辦本件甲○○郵局帳戶之語音系統，而該帳
      戶自申設語音系統後，該帳戶餘額僅餘3元，於同日尚有
      跨行轉帳之操作之情形，有甲○○郵局帳戶之歷史交易明
      細在卷可佐（偵9853卷第10頁、霧峰分局警卷第29頁），
      是被告既係於辦理語音功能當天即將本件甲○○郵局帳戶
      交出，應認被告應係於95年6月27日，將本件郵局帳戶交
      予不詳姓名之人使用。至被告於本院供稱：我記得郵局帳
      戶是最後賣的，我是先賣土地銀行、合作金庫的帳戶，我
      記得兩次大概隔了不到一個禮拜，大約2、3天而已，我第
      一次是賣土地銀行、合作金庫的帳戶，第二次賣郵局的帳
      戶，我都是賣給一樣的人云云（中簡上卷第26頁，96年3
      月5日本院訊問），及於本院供稱：（審判長問：郵局帳
      戶隔了2、3天交出去？）是的，大約7月8、9日的時候云
      云（中簡上卷第33頁，96年10月23日本院審理），惟查人
      之記憶會隨時間經過而有不完全之情形，再參以該次偵訊
      ，被告係明確指稱係於申設語音系統當天即交出帳戶，是
      應以其於95年11月9日偵訊所述，較為可採。
（二）且查，被告甲○○出售其所有之甲○○郵局帳戶之時地與
      出售其所有之甲○○土銀帳戶、甲○○合庫帳戶之時地，
      二者並非相同時地等情，亦據被告甲○○於偵訊及本院多
      次供述在卷（偵26083第12頁、中簡上卷第26頁、中簡上
      緝卷第32頁），雖其於上開陳述中，稱係先同時出售甲○○土銀帳戶、甲○○合庫帳戶，其後逾2、3天始出售甲○○郵局帳戶云云，惟參以被告就出售甲○○郵局帳戶部分
      ，於偵訊已明確供稱係於申設語音帳戶當日所出售等語，
      已如前述，而被告所有之甲○○土銀帳戶，係於95年7月6
      日始前往開戶申設，於翌日即95年7月7日即有被害人乙○○匯入款項，有甲○○土銀帳戶之開戶基本資料、客戶歷
      史交易明細查詢可佐，是被告出售土銀帳戶之時間，顯應
      係於95年7月6日開設土銀帳戶之後，是被告所陳稱：係先
      出售甲○○土銀帳戶、甲○○合庫帳戶，始再出售甲○○
      郵局帳戶云云，應係誤記出售帳戶之先後次序，此部分誤
      記先後次序之陳述應非可採，惟被告所有之甲○○郵局帳
      戶非與甲○○土銀帳戶、甲○○合庫帳戶同時地出售，應
      堪認定。
（三）從而，被告出售而提供甲○○郵局帳戶予不詳姓名之人之
      幫助詐欺取財行為，既與出售而提供甲○○土銀帳戶、甲○○合庫帳戶予不詳姓名之人之幫助詐欺取財行為，二者
      非同時為之，相隔約有8日，足認二行為，犯意各別，行
      為互殊，並無想像競合犯之裁判上一罪關係，是此部分移
      送併辦所指之被告提供甲○○郵局帳戶之幫助詐欺取財犯
      行部分，既未經起訴，本院自無從併予審理，應將此部分
      即臺灣臺中地方法院檢察署96年度偵字第307號案件卷宗
      、臺灣彰化地方法院檢察署96年度偵字第499號案件卷宗
      ，各退還臺灣臺中地方法院檢察署檢察官、臺灣彰化地方
      法院檢察署檢察官另為妥適處理，附此敘明。
七、按檢察官聲請以簡易判決處刑之案件，經法院認為有第451
    條之1第4項但書之情形者，應適用通常訴訟程序審判之，刑
    事訴訟法第452條定有明文；且對於簡易判決之上訴，準用
    刑事訴訟法第3編第1章及第2章之規定，管轄第二審之地方
    法院合議庭受理簡易判決上訴案件，應依通常程序審理。其
    認案件有刑事訴訟法第452條之情形者，應撤銷原判決，逕
    依通常程序為第一審判決，法院辦理刑事訴訟簡易程序案件
    應行注意事項第14項亦有規定。查本案審判中發現被告尚有
    其他具裁判上一罪之犯罪事實，足認被告所犯之罪不合刑事
    訴訟法第449條所定得以簡易判決處刑之案件，而有刑事訴
    訟法第451條之1第4項但書第2款之情形，依前揭法律規定，
    原審適用簡易判決處刑程序，尚有未合，應由本院合議庭改
    依通常程序審理後，逕為第一審之判決，檢察官或被告如不
    服本判決，仍得於法定上訴期間內，向管轄之第二審法院提
    起上訴，附此敘明。
據上論斷，應依刑事訴訟法第455條之1第1項、第3項、第452條
、第451條之1第4項但書第2款、第369條第1項前段、第364條、
第299條第1項前段，刑法第30條第1項、第2項、第28條、第339
條第1項、第55條、第41條第1項前段，刑法施行法第1條之1，判
決如主文。
中　　華　　民　　國　　96　　年　　11　　月　　2 　　日
                          臺灣臺中地方法院刑事第十庭
                              審判長法  官  賴妙雲
                                    法  官  江奇峰
                                    法  官  黃家慧
上正本證明與原本無異。
如不服本判決，應於收受送達後10日內向本院提出上訴書狀（應
敘述具體理由並附繕本）。
上訴書狀如未敘述理由，應於上訴期間屆滿後20日內補提理由書
於本院。
                                    書記官  陳靖騰
中　　華　　民　　國　　96　　年　　11　　月　　2 　　日
附錄論罪科刑法條
 刑法第339條第1項
意圖為自己或第三人不法之所有，以詐術使人將本人或第三人之
物交付者，處5年以下有期徒刑、拘役或科或併科1千元以下罰金
。
